臺灣臺北地方法院民事小額判決
109年度店小字第1827號
原      告  台新國際商業銀行股份有限公司

法定代理人  尚瑞強  


訴訟代理人  鍾德暉  
            廖克修  
被      告  黃仁傑  
上列當事人間請求返還信用卡消費款事件，於民國110年9月9日
言詞辯論終結，本院判決如下：
    主      文
被告應給付原告新臺陸萬陸仟零陸拾捌元，及自民國一百零四年
八月十四日起至民國一百零四年八月三十一日止，按週年利率百
分之二十計算之利息，自民國自一百零四年九月一日起至清償日
止，按週年利率百分之十五計算之利息。
原告其餘之訴駁回。
訴訟費用新臺幣壹仟元由被告負擔。
本判決第一項得假執行。但被告如以新臺幣陸萬陸仟零陸拾捌元
為原告預供擔保後，得免為假執行。
    事實及理由
壹、程序事項
    被告經合法通知，未於最後言詞辯論期日到場，核無民事訴
    訟法第386條所列各款情事，爰依原告之聲請，准由其一造
    辯論而為判決。　　
貳、實體事項　　
一、原告主張：被告分別向伊及訴外人慶豐商業銀行（下稱慶豐
    銀行）申請信用卡（下合稱系爭信用卡）使用，嗣慶豐銀行
    因虧損遭公開標售，信用卡部門由伊得標。被告迄至民國10
    9年7月2日結帳日止，共計新臺幣（下同）66,068元未按期
    給付，屢經催討置之不理，爰依消費借貸法律關係提起本件
    訴訟等語，並聲明：被告應給付原告66,068元及自100年8月
    30日起至104年8月31日止，按年息20%計算之利息，自104年
    9月1日起至清償日止，按年息15%計算之利息。
二、被告未於最後言詞辯論期日到場，惟據其前到庭陳述則以：
    原告未證明雙方有借貸意思表示合致，不能認有消費借貸關
    係，依金融消費者保護法，原告應提出伊申辦信用卡錄音或
    錄影。信用卡申請書非本人簽立，係遭伊前妻李曜純冒名所
    為，又系爭信用卡債權已罹於消滅時效等語置辯，並聲明：
    原告之訴駁回。
三、法院之判斷：
　㈠按稱消費借貸者，謂當事人一方移轉金錢或其他代替物之所
    有權於他方，而約定他方以種類、品質、數量相同之物返還
    之契約。借用人應於約定期限內，返還與借用物種類、品質
    、數量相同之物，未定返還期限者，借用人得隨時返還，貸
    與人亦得定一個月以上之相當期限，催告返還。民法第474
    條第1項、第478條分別定有明文。查原告主張被告積欠系爭
    信用卡債務未清償等情，業據提出信用卡申請書暨約定條款
    、帳簿查詢資料、帳務明細、信用卡帳單在卷可按（見本院
    司促卷第9至21頁、本院卷第71至92、213至303頁），堪信
    原告所陳上情為真。
　㈡被告抗辯：原告僅有金錢交付，未證明借貸意思合致等語（
    見本院卷第49頁）；惟按持卡人依其與發卡機構所訂立之信
    用卡使用契約，取得使用信用卡向特約商店簽帳消費之資格
    ，並對發卡機構承諾償付帳款，而發卡機構則負有代持卡人
    結帳，清償簽帳款項之義務。此種持卡人委託發卡機構付款
    之約定，具有委任契約之性質，倘持卡人選擇以循環信用方
    式繳款，就當期應償付之帳款僅繳付最低應繳金額，其餘應
    付款項由發卡機構先行墊付，持卡人則依約定給付循環利息
    者，又具有消費借貸契約之性質（最高法院89年度臺上字第
    1628號判決意旨參照）。是信用卡契約之性質屬具有委任及
    消費借貸關係之混合契約，原告以循環信用方式繳付最低應
    繳金額，有信用卡帳單下方消費明細在卷可按（見本院卷第
    261至303頁），故原告基於委任及消費借貸之混合契約對被
    告請求清償信用卡債權，自屬有據。
　㈢又申辦信用卡不屬於金融消費者保護法第11條之2第2項所稱
    複雜性高風險商品，此有金融監督管理委員會104年5月12日
    金管法字第10400546460號令內容參照（見本院卷末），被
    告抗辯：原告依金融消費者保護法第10條第4項規定（條文
    內容：金融服務業提供之金融商品屬第十一條之二第二項所
    定之複雜性高風險商品者，前項之說明及揭露，除以非臨櫃
    之自動化通路交易或金融消費者不予同意之情形外，應錄音
    或錄影。）應提出伊申辦信用卡錄音或錄影等語（見本院卷
    第51頁），自屬無據。
　㈣被告否認原告信用卡申請書上本人簽名之真正；惟原告對之
    聲請做筆跡鑑定，經被告當庭表示：「我針對筆跡鑑定的部
    分表示異議，那是我的個人資料，不能摸（應為「搜」之誤
    ）索調查。」等語拒絕，有本院110年3月23日及110年5月4
    日言詞辯論筆錄在卷可按（見本院卷第110、142頁）。原告
    提出被告申辦本件信用卡所提供身份證、他行信用卡，以及
    職稱為工程師之威盛電子股份有限公司名片（見本院卷第23
    7頁），與被告申辦慶豐銀行信用卡申請書及檢附之身份證
    、他行信用卡（見本院卷第213至233頁），將兩者相互比對
    ，可知被告申辦本件信用卡提出威盛電子股份有限公司工程
    師之名片，與被告在慶豐銀行信用卡申請書上所填載職業資
    料互核相符（見本院卷第213、223頁）。故原告主張其與被
    告成立之信用卡契約係由被告本人申請且產生消費借貸行為
    等語，應屬採信。
　㈤按當事人主張有利於己之事實者，就其事實有舉證之責任；
    民事訴訟法第277條前段定有明文。原告對於自己主張之事
    實已盡證明之責後，被告對其主張，如抗辯其不實並提出反
    對之主張者，則被告對其反對之主張，亦應負證明之責，此
    為舉證責任分擔之原則（最高法院18年度上字第2855號判例
    要旨參照）。查被告抗辯遭前妻冒名申辦信用卡等語（見本
    院卷第115），惟就前述其前妻冒名盜用一事，經檢察官為
    不起訴處分與再議駁回，為被告自承在卷，有本院110年5月
    4日言詞辯論筆錄在卷可按（見本院卷第142頁），本院自難
    為其有利之認定。再者，觀諸本件信用卡申請書左上角日期
    戳章「89.12.27」 （見本院司促卷第9頁），及末頁業務員
    專用欄內現場辦卡人員所填載日期「12/30」（見本院卷第2
    35頁），本件申請顯在被告與前妻李曜純於90年12月8日結
    婚前所為，有被告個人戶籍資料查詢結果在卷可按（見本院
    司促卷第23頁），衡諸常情，身分證件及信用卡涉及個人隱
    密資料，均無輕易交付他人使用，本件信用卡申請書附有被
    告之身分證件、工作名片及他行信用卡（見同上），本院認
    被告抗辯此卡係遭冒名申辦乙情，應不足採。原告提出信用
    卡帳單寄送地址均為「臺北市○○區○○路00巷00弄00號1樓」
    ，審酌被告到庭自承：福興路有其父、母、姐居住該處，伊
    自105年始住在該處等語（見本院卷第113至115頁），顯見
    前揭地址均有被告郵件收件人或同居家屬接收郵件，與原告
    之請求是否成立無涉。
　㈥按請求權，因15年間不行使而消滅。消滅時效，自請求權可
    行使時起算。民法第125條前段、第128條前段分別定有明文
    。查原告對被告之信用卡消費款債權，係依兩造間信用卡使
    用契約而為獨立之請求，與民法第127條第1款所規定「旅店
    、飲食店及娛樂場之住宿費、飲食費、座費、消費物之代價
    及其墊款」無涉，被告抗辯信用卡消費款應適用2年短期消
    滅時效規定等語（見本院卷第171頁），並非可採。又被告
    所積欠消費金額之最近繳款日為「2011/08/29」即民國100
    年8月29日，有帳務明細在卷可按（見本院司促卷第21頁）
    ，迄原告於109年8月13日向本院起訴，未逾15年之時效期間
    ，是被告就本金之部分主張消滅時效，即無理由。
　㈦次按利息、紅利、租金、贍養費、退職金及其他一年或不及
    一年之定期給付債權，其各期給付請求權，因五年間不行使
    而消滅。時效完成後，債務人得拒絕給付，民法第126條、
    第144條第1項定有明文。又債務人為時效抗辯前，利息債權
    係陸續發生，且與本金請求權各自獨立，消滅時效亦分別起
    算。查原告於109年8月13日始對被告聲請發支付命令，經被
    告提出異議後繫屬於本院，有支付命令聲請狀及本院收款章
    在卷可按（見本院司促卷第5頁），是原告請求有關104年8
    月13日之前遲延利息部分，已逾5年時效而消滅，被告就此
    部分為時效抗辯，應屬有據，原告僅得請求被告給付自104
    年8月14日起之遲延利息。
四、綜上所述，原告依據信用卡契約之法律關係，請求被告給付
    如主文第一項所示之金額及利息，為有理由，應予准許，逾
    此範圍則無理由，不應准許。
五、本件主文第一項係就民事訴訟法第436條之8適用小額訴訟程
    序所為被告敗訴之判決，依同法第436條之20規定，應依職
    權宣告假執行，並依同法第436條之23準用第436條第2項，
    適用同法第392條第2項規定，依職權宣告被告如預供擔保，
    得免為假執行。　　
六、本件事證已臻明確，被告聲請傳喚辦卡之業務員、保證人等
    語（見本院卷第59頁），核無必要，併此敘明。兩造其餘攻
    擊防禦方法，於本判決結果不生影響，爰不一一論述。
七、訴訟費用負擔之依據：民事訴訟法第79條。本件訴訟費用額
    ，依後附計算書確定如主文所示金額。
中　　華　　民　　國　　110 　年　　10　　月　　1 　　日
                  臺灣臺北地方法院新店簡易庭
                              法  官　鄧德倩
計   算   書：
項        目             金   額（新臺幣）      備    註
第一審本訴裁判費         1,000元
合        計             1,000元
以上正本係照原本作成。
如不服本判決，應以違背法令為理由，於判決送達後20日內向本
庭提出上訴狀（須按他造當事人之人數附繕本）；如委任律師提
起上訴者，應一併繳納上訴審裁判費。
中　　華　　民　　國　　110 　年　　10　　月　　1 　　日
                              書記官  張嘉崴
附錄：
一、民事訴訟法第436條之18第1項：
   （小額訴訟程序）判決書得僅記載主文，就當事人有爭執事
    項，於必要時得加記理由要領。
二、民事訴訟法第436條之24第2項：
    對於小額程序之第一審裁判上訴或抗告，非以其違背法令為
    理由，不得為之。
三、民事訴訟法第436條之25：
    上訴狀內應記載上訴理由，表明下列各款事項： 
(一)原判決所違背之法令及其具體內容。
(二)依訴訟資料可認為原判決有違背法令之具體事實。